【裁判字號】    95,易,2054
【裁判日期】    951031
【裁判案由】    傷害
【裁判全文】
臺灣臺北地方法院刑事判決              95年度易字第2054號
    公  訴  人  臺灣臺北地方法院檢察署檢察官
    被      告  甲○○
上列被告因傷害案件，經檢察官提起公訴（95年度偵字第10600
號），被告於準備程序期日就被訴事實為有罪陳述，本院合議庭
裁定由受命法官獨任進行簡式審判程序，判決如下：
    主  文
甲○○連續傷害人之身體，處有期徒刑肆月，如易科罰金，以新
臺幣玖佰元即銀元佰元折算壹日。
    事實及理由
一、本件係經被告甲○○於準備程序期日為有罪之陳述，而經本
    院合議庭裁定由受命法官獨任以簡式審判程序加以審理，則
    依據刑事訴訟法第二百七十三條之二、同法第一百五十九條
    第二項之規定，不適用傳聞法則有關限制證據能力之相關規
    定；並得依同法第三百十條之二準用同法第四百五十四條之
    規定製作略式判決書，依法僅需記載犯罪事實、證據名稱及
    應適用之法條，並得以簡略方式為之，如認定之犯罪事實、
    證據及應適用之法條，與檢察官聲請簡易判決處刑書或起訴
    書之記載相同者，得引用之，合先敘明。
二、犯罪事實：甲○○因懷疑其友人乙○○、同居人陳再富之間
    有曖昧關係，竟基於傷害人身體之概括犯意，先於民國（下
    同）九十四年十一月二十四日下午三時許，在臺北火車站大
    廳通往捷運站之扶梯處，因見乙○○與陳再富二人同行，竟
    以自後拉扯乙○○之頭髮等方式傷害乙○○，致乙○○受有
    前胸一×零點五公分擦傷及零點五×零點五公分瘀傷、右膝
    二×二公分瘀傷、頸部零點五×零點五公分瘀傷及二×零點
    五公分擦傷之傷害。又於九十五年二月二十三日凌晨一時許
    ，因見陳再富自乙○○位於臺北市○○區○○街十九巷三一
    之三號四樓住處離去，心生不滿，而躲藏於臺北市○○區○
    ○街十九巷十一號前暗處，待乙○○經過上址時，立即趨前
    以自後抓住乙○○之頭髮、敲打其頭部、強壓乙○○等方式
    傷害乙○○，致乙○○受有右顏面三×三公分挫傷、二公分
    擦傷、上唇一公分擦傷、左顏面二×一公分挫傷、五×三公
    分挫傷、頭皮六×五公分挫傷、右膝三×五公分挫傷、四×
    二公分挫傷、左膝七×四公分挫傷、右手背零點一公分擦傷
    二處、左側內頰一公分血泡、子宮出血等傷害。
三、本件證據及應適用之法條，除均引用檢察官起訴書記載相同
    之部分（如附件）外，證據補充：「被告甲○○於本院審理
    時之自白」。
四、按行為後法律有變更者，適用行為時之法律。但行為後之法
    律有利於行為人者，適用最有利於行為人之法律。修正後刑
    法第二條第一項定有明文。查本件被告行為後，刑法部分條
    文修正施行，而修正施行後刑法第二條第一項亦修正規定，
    然此乃為與刑法第一條罪刑法定主義相互契合，以貫徹法律
    禁止溯及既往原則，其乃規範行為後法律變更所生新舊法律
    比較適用之準據法，本身尚無比較新舊法之問題，故應一律
    適用修正施行後刑法第二條之規定以決定適用之刑罰法律，
    先予辨明。又參以本次刑法總則編修正之比較新舊法，應就
    罪刑有關之共犯、未遂犯、想像競合犯、牽連犯、連續犯、
    結合犯，以及累犯加重、自首減輕暨其他法定加減原因（如
    身分加減）與加減例等一切情形，綜其全部罪刑之結果而為
    比較（最高法院九十五年五月二十三日刑事庭第八次會議決
    議可資參照）。而按刑法第二百七十七條第一項之傷害罪，
    罰金刑部分之法定刑係得科銀元一千元以下罰金，據修正後
    刑法施行法增訂第一條之一：「中華民國九十四年一月七日
    刑法修正施行後，刑法分則編所定罰金之貨幣單位為新臺幣
    。九十四年一月七日刑法修正時，刑法分則編未修正之條文
    定有罰金者，自九十四年一月七日刑法修正施行後，就其所
    定數額提高為三十倍。但七十二年六月二十六日至九十四年
    一月七日新增或修正之條文，就其所定數額提高為三倍」（
    另按新增訂刑法施行法第一條之一規定，僅係替代罰金罰鍰
    提高標準條例部分條文，與罰金罰鍰提高標準條例罰金額度
    相同，只是貨幣單位由銀元改成新臺幣，並不發生有利、不
    利之問題，亦非法律變更刑度之條文，並無比較新舊法之問
    題，應逕予適用，附此說明。）及刑法第三十三條第五款修
    正為：「罰金：新臺幣一千元以上，以百元計算之」等規定
    ，修正後刑法第二百七十七條第一項傷害罪，所得科處之罰
    金刑最高為新臺幣三萬元、最低為新臺幣一千元，然而，依
    被告行為時之刑罰法律，即罰金罰鍰提高標準條例第一條前
    段規定之提高倍數十倍及刑法第三十三條第五款規定之罰金
    最低額一元予以計算，該罪之罰金刑最高為銀元一萬元，最
    低額為銀元十元，若換算為新臺幣，最高額雖與新法同為新
    臺幣三萬元，然最低額僅為新臺幣三十元。因此，比較上述
    修正前、後之刑罰法律，自以被告行為時關於科處罰金刑之
    法律較有利於被告。另按刑法第五十六條連續犯之規定，業
    於九十四年一月七日修正刪除，並於九十五年七月一日施行
    。故於新法修正施行後，被告之數犯罪行為，即須分論併罰
    ，此刪除雖非犯罪構成要件之變更，但顯已影響行為人刑罰
    之法律效果，自屬法律有變更，依新法第二條第一項規定比
    較新、舊法之結果，仍應適用較有利於被告之行為時法律即
    修正前刑法第五十六條規定論以連續犯。而本件被告行為時
    易科罰金之折算標準，依修正施行前刑法第四十一條第一項
    前段及修正前罰金罰鍰提高標準條例第二條前段之規定，乃
    以銀元一百元以上三百元以下，即新臺幣三百元以上九百元
    以下折算一日。惟被告行為後之刑法第四十一條第一項前段
    業已修正為：「犯最重本刑為五年以下有期徒刑以下之刑之
    罪，而受六個月以下有期徒刑或拘役之宣告者，得以新臺幣
    一千元、二千元或三千元折算一日，易科罰金。」，另罰金
    罰鍰提高標準條例第二條亦已廢止，然經比較修正前後之易
    科罰金折算標準，顯以修正施行前之規定較有利於被告，故
    依刑法第二條第一項之規定，應適用修正施行前刑法第四十
    一條第一項前段、修正前之罰金罰鍰提高標準條例第二條等
    規定為易科罰金之折算標準。綜合上述各條文修正前、後之
    比較，揆諸前揭最高法院決議及修正後刑法第二條第一項前
    段、後段規定，以修正公布施行前之刑法及罰金罰鍰提高標
    準條例之相關規定，對於被告較為有利，自應予以適用。至
    於刑法修正施行後雖就第五十七條規定之文字有所變動，然
    此為法院就刑之裁量及酌減審認標準見解之明文化，非屬法
    律之變更（最高法院九十五年度第八次刑事庭會議決議參照
    ），自無刑法第二條第一項規定之適用，應逕予適用現行刑
    法第五十七條之規定，附此說明。
五、核被告甲○○所為，係犯刑法第二百七十七條第一項之傷害
    罪。其所為二次傷害犯行，時間緊接，所犯係犯罪構成要件
    相同之罪名，為連續犯，應依修正前刑法第五十六條之規定
    ，論以一罪，並依法加重其刑。爰審酌被告並無前科，素行
    尚佳，此有臺灣高等法院被告前案紀錄表一份在卷可按，其
    犯罪之動機、目的係因感情糾葛引發爭執，惟其不思循理性
    溝通之方式解決，竟利用傷害告訴人之手段抒發怨氣，造成
    告訴人受有傷害，其犯罪所生之危害程度非微，惟被告於本
    院審理時坦承犯行，並當庭表示有意與告訴人和解，惟因告
    訴人表示已不堪其擾，故不願與被告和解，致和解未果，依
    此斟酌被告犯罪後之態度等一切情狀，量處如主文所示之刑
    ，併諭知如易科罰金之折算標準，以示懲儆。至於被告雖具
    狀請求為緩刑之諭知；告訴人雖當庭請求判處被告不得易科
    罰金之有期徒刑刑度，讓被告入監服刑。然而，本院綜合審
    酌上情後，仍認以上開刑度為適當，併此敘明。
六、爰依刑事訴訟法第二百九十九條第一項前段、第二百七十三
    條之一第一項、第三百十條之二、第四百五十四條第一項、
    第二項，修正前刑法第五十六條、第二百七十七條第一項、
    第四十一條第一項前段，罰金罰鍰提高標準條例第一條前段
    、修正前罰金罰鍰提高標準條例第二條，現行法規所定貨幣
    單位折算新臺幣條例第二條，判決如主文。
七、如不服本件判決，得自收受送達之日起十日內，向本院提起
    上訴。
本案經檢察官董怡臻到庭執行職務。
中    華    民    國    95    年    10    月    31    日
                      刑事第十六庭  法  官  徐千惠
上正本證明與原本無異。
如不服本判決，應於判決送達後10日內向本院提出上訴狀（應抄
附繕本）。告訴人或被害人如對於本判決不服者，應具備理由請
求檢察官上訴，其上訴期間之計算係以檢察官收受判決正本之日
期為準。
                                    書記官  蕭承信
中    華    民    國    95    年    10    月    31    日
附錄論罪科刑法條：
中華民國刑法第277條
（普通傷害罪）
傷害人之身體或健康者，處3年以下有期徒刑、拘役或1千元以下
罰金。
犯前項之罪因而致人於死者，處無期徒刑或7年以上有期徒刑；
致重傷者，處3年以上10年以下有期徒刑。
附件：（95年度偵字第10600號起訴書）


司法院資訊處製作；財團法人民間司法改革基金會備份。
